臺灣高等法院臺南分院民事裁定
111年度抗字第82號
抗  告  人  陳姵妤  


上列抗告人因與相對人陳志彬間假扣押聲明異議事件，對於中華
民國111年5月10日臺灣嘉義地方法院裁定（111年度全事聲字第4
號），提起抗告，本院裁定如下：
    主  文
抗告駁回。
抗告訴訟費用由抗告人負擔。
    理  由
一、本件抗告意旨略以：伊與案外人○○國際有限公司訂有中古車
    買賣投資契約（下稱○○公司、系爭契約），伊投資新臺幣（
    下同）300萬元，並約定○○公司應於每月10日匯付投資利潤
    款4萬5,000元，且由○○公司簽發交付伊面額300萬元支票，
    擔保伊系爭投資債權及保證利潤，另以該公司法定代理人林
    綵瑄之配偶蔡維騰為系爭契約之連帶保證人。詎○○公司未依
    約匯付利潤，伊經獲報，始知○○公司代表人夫婦計畫湮滅證
    據、逃匿遠颺，顯係惡意共同詐欺，使伊交付投資款。111
    年3月○○公司店面鐵門緊閉、人去樓空。相對人係○○公司之
    汽車銷售業務專員，為伊與○○公司之聯絡窗口，細繹伊提出
    之該公司內部LINE群組紀錄中相對人之發言可知，其參與上
    揭詐欺行為及安排逃匿脫產之情節甚深，自屬對伊共同詐欺
    ，伊自得依民法侵權行為之規定請求相對人賠償300萬元，
    如不假扣押，伊日後有債權不能強制執行之虞，並願供擔保
    代釋明。原司法事務官駁回伊聲請，原法院率予維持，均有
    未洽。爰提起抗告，請求廢棄原法院及原司法事務官裁定，
    並於伊以現金供擔保後，准對相對人所有財產於300萬元範
    圍內為假扣押。
二、按債權人就金錢請求或得易為金錢請求之請求，欲保全強制
    執行者，得聲請假扣押；假扣押，非有日後不能強制執行或
    甚難執行之虞者，不得為之；又請求及假扣押之原因應釋明
    之；前項釋明如有不足，而債權人陳明願供擔保或法院認為
    適當者，法院得定相當之擔保，命供擔保後為假扣押，民事
    訴訟法第522條第1項、第523條第1項、第526條第1項、第2
    項分別定有明文。依上開規定可知，債權人聲請假扣押，應
    就其請求及假扣押之原因加以釋明，該項釋明如有不足，而
    債權人陳明願供擔保或法院認為適當者，法院得定相當之擔
    保，命供擔保後為假扣押；惟若債權人就其請求及假扣押之
    原因未予釋明，縱債權人陳明願供擔保，亦難認足補釋明之
    欠缺，其聲請自屬不能准許。
三、經查，抗告人就其聲請假扣押所欲保全強制執行之請求，業
    據其提出投資契約書、支票、通訊資料、汽車使用執照、新
    領牌照等件為釋明（原法院司裁全卷聲證1至9、原法院全事
    聲卷第19至47頁）。抗告人就聲請假扣押之原因，雖主張相
    對人共同參與詐欺行為云云。惟依抗告人提出之投資契約書
    ，其當事人為抗告人與○○公司、林綵瑄之間，而非相對人，
    相對人是否有詐欺之行為及動機，已非無疑。另觀之通訊軟
    體對話内容:「陳志彬在幫老闆忙...他們要搬家有請陳志彬
    幫忙...陳志彬沒什麼在搬都在跟老闆講悄悄話...」、「3/
    8陳志彬有來店裡進去跟老闆講事情」、「…有事在打電話不
    要密我了我要刪乾淨不然我被處理手機怕會被抓包」之對話
    內容，並無相對人與○○公司、林綵瑄間有何就投資内容之討
    論或溝通事項，亦難僅就此等對話內容，遽認相對人有共同
    詐欺之侵權行為，尚難認上訴人向相對人為請求之原因已為
    釋明。縱令抗告人陳明願供擔保，亦難以補足釋明之欠缺，
    抗告人之假扣押聲請，自屬不應准許。原裁定駁回抗告人之
    異議，尚無不合。抗告意旨指摘原裁定為不當，求為廢棄改
    判，並無理由，應予駁回。
四、據上論結，本件抗告為無理由，依民事訴訟法第495條之1第
    1項、第449條第1項、第95條、第78條，裁定如主文。
中　　華　　民　　國　　111 　年　　7 　　月　　27　　日
                  民事第二庭  審判長法  官  吳上康

                                    法  官  林育幟

                                    法  官  黃義成
上為正本係照原本作成。
本裁定除以適用法規顯有錯誤為理由外，不得再抗告。如提再抗
告，應於收受送達後十日內向本院提出再抗告狀（須附繕本），
並繳納再抗告費新台幣一千元。
提起再抗告應委任律師或具有律師資格之人之委任狀；委任有律
師資格者，另應附具律師資格證書及釋明委任人與受任人有民事
訴訟法第466條之1第1項但書或第2項所定關係之釋明文書影本。
中　　華　　民　　國　　111 　年　　7 　　月　　27　　日

                                    書記官  翁倩玉

【附註】
民事訴訟法第495條之1第2項準用同法第466條之1第1、2項規定
：
⑴對於第二審判決上訴，上訴人應委任律師為訴訟代理人。但上
　訴人或其法定代理人具有律師資格者，不在此限。
⑵上訴人之配偶、三親等內之血親、二親等內之姻親，或上訴人
  為法人、中央或地方機關時，其所屬專任人員具有律師資格並
  經法院認為適當者，亦得為第三審訴訟代理人。
民事訴訟法第466條之2第1項：
　上訴人無資力委任訴訟代理人者，得依訴訟救助之規定，聲請
　第三審法院為之選任律師為其訴訟代理人。